臺灣板橋地方法院刑事判決　　　　　　　95年度易字第2464號
公　訴　人　臺灣板橋地方法院檢察署檢察官
被　　　告　甲○○
　　　　　　　　　　（另於臺灣臺北戒治所執行強制戒治）
上列被告因贓物案件，經檢察官提起公訴（95年度偵字第8004號
），本院判決如下：
    主  文
甲○○無罪。
    理  由
一、公訴意旨略以：被告甲○○於民國93年11、12月間某日，在
    不詳地點，明知姓名年籍不詳之成年人所交付之乙○○身分
    證1 張（係乙○○於93年11月6 日21時15分許，在臺北縣三
    重市○○路○ 段163 巷口遭搶奪之物品），係來路不明之贓
    物，竟仍收受之。嗣因丙○○遭通緝，為免其遭查緝逮捕，
    被告乃於93年11、12月間某日，在臺北縣中和市○○路319
    巷5 弄2 號3 樓之居處，將其所收受之乙○○身分證稱係其
    女友之身分證，交付與不知情之丙○○以備查驗（丙○○行
    使偽造私文書罪，業經本院〈起訴書誤繕為臺灣桃園地方法
    院〉以95年度易字第797 號判決判處有期徒刑5 月確定）。
    嗣丙○○於94年7 月12日20時30分許，在臺北縣新莊市○○
    路150 號為警查獲，並扣得乙○○身分證，因認被告涉犯刑
    法第349 條第1 項之收受贓物罪嫌。
二、按犯罪事實應依證據認定之，無證據不得認定其犯罪事實；
    又不能證明被告犯罪者，應諭知無罪之判決，刑事訴訟法第
    154 條第2 項、第301 條第1 項分別定有明文。次按所謂證
    據，係指足以認定被告確有犯罪行為之積極證據而言，該項
    證據自須適合於被告犯罪事實之認定，始得採為斷罪資料。
    苟積極證據不足為不利於被告事實之認定時，即應為有利於
    被告之認定，更不必有何有利之證據（最高法院30年上字第
    816 號判例要旨可資參照）。
三、本件公訴人認被告涉犯刑法349 條第1 項之收受贓物罪嫌，
    係以被害人乙○○、證人丙○○、黃如聰之證述、贓物認領
    保管單、被害人之身分證影本、本院（起訴書誤繕為臺灣桃
    園地方法院）95年度易字第797 號、臺灣臺北地方法院93年
    度訴字第1158號刑事判決及被告之供述為其主要論據。
四、訊據被告堅決否認有何收受贓物之犯行，辯稱：伊從來沒有
    看過被害人乙○○之身分證，亦沒有將身分證交給丙○○，
    如果伊對丙○○這麼好，何以丙○○一直指訴伊，況丙○○
    既然冒用他人名義，前往監所辦理會客，何以竟不畏懼監所
    人員在旁監聽，而將冒名之事告訴會面之受刑人黃如聰？足
    見丙○○所言並不實在等語。經查：
  (一)證據能力：本案以下所引用之證據（包含人證及文書證據）
    ，檢察官及被告迄於本院言詞辯論終結前均無異議，且本院
    審酌該證據作成之情況，除證人黃如聰於偵查中證稱：（問
    ：知道廖持有乙○○之身分證從何來的？）他會客當時跟我
    說是從林那裡來的等語（見偵查卷第138 頁）之部分，係證
    人黃如聰聽聞丙○○所述，屬傳聞證據，應無證據能力外，
    其餘部分，並無違法取證或陳述人非基於自由意願所為陳述
    之瑕疵，認為均適於為本案之證據，依刑事訴訟法第159 條
    之5 第2 項之規定，均有證據能力，合先敘明。
  (二)被害人乙○○所有之該紙身分證係被害人於93年11月6 日21
    時15分許，在臺北縣三重市○○路○ 段163 巷口，為某1 位
    姓名年籍不詳之男子騎機車所搶奪之情，業據被害人乙○○
    於警詢、偵查中證述明確（見偵查卷第23、26、139 頁），
    並有該紙身分證影本及乙○○領回該身分證之贓物認領保管
    單各1 紙在卷可佐（見偵查卷第29、28頁），堪以認定，惟
    此部分僅足證明該紙身分證係該年籍不詳之男子因財產犯罪
    所得之財物，而屬「贓物」，尚難以此遽謂被告有何「收受
    」贓物之行為。
  (三)再該紙被害人遭搶奪之身分證，係為警於94年7 月12日20時
    30分許，在桃園縣龜山鄉○○路○ 段516 巷20弄10號3 樓，
    查獲丙○○時，因丙○○持該身分證，冒用「乙○○」之名
    義應訊，為警察覺有異，而為警於丙○○身上查扣之情，業
    經證人丙○○於警詢時證述明確（見偵查卷第15頁），是由
    該紙乙○○之身分證在證人丙○○身上為警查獲之客觀事實
    而言，亦無從認定該紙身分證曾為被告所持有，而謂被告有
    何「收受」贓物之犯行。雖證人丙○○指訴該紙身分證係由
    被告交付予伊云云，然證人丙○○對被告何時交付該紙被害
    人身分證之時間，於警詢時證述係在94年3 月之情（見偵查
    卷第15頁），次於偵查中則改稱係在94年2 月之情（見偵查
    卷第116 頁），然於本院審理時又改稱係在94年3 月之情（
    見本院卷第64頁），就交付之時間所為證述前後反覆不一，
    已難遽採。再參以證人丙○○於94年7 月12日為警查獲冒用
    「乙○○」之名義應訊後，為警進而循線再查獲丙○○尚於
    「93年12月2 日」，在臺北縣三重市○○○路之萊爾富便利
    超商，即曾持該紙身分證，冒用「乙○○」之名義，偽造遠
    傳電信股份有限公司之易付卡客戶資料表以行使，而申辦該
    公司之易付卡，復於「94年5 月6 日23時許」，在桃園縣龜
    山鄉○○路○ 段50巷10弄14之1 號為警查獲時，持該乙○○
    之國民身分證，冒用「乙○○」名義應訊，又於「94年6 月
    7 日、同年月13日、同年月21日、同年月27日、同年7 月3
    日、同年月8 日」，在臺灣桃園監獄，持該乙○○之身分證
    ，冒用「乙○○」之名義，辦理接見其男友黃如聰等連續行
    使偽造私文書之犯行，已據證人丙○○於另案本院95年度易
    字第797 號案件審理時坦承不諱，並經本院以95年度易字第
    797 號判決判處有期徒刑5 月等情，有該案判決書1 件、被
    害人乙○○所書之未申請遠傳門號聲明書、偽造之遠傳易付
    卡客戶資料卡各1 紙存卷可考（見偵查卷第117 至124 、31
    、57頁），是證人丙○○既曾於「93年12月2 日」，持乙○○之身分證申辦行動電話易付卡使用，足認其證稱被告於「
    94年2 月」或「94年3 月」始交付乙○○之身分證予伊之詞
    ，核與事實不符，難以採信。況證人丙○○於本院審理時復
    空言否認有前開冒名申辦行動電話易付卡之犯行，並改稱：
    是收到判決後，才知道申請大哥大的部分，也有判進去云云
    （見本院卷第66頁），無非臨訟飾卸之詞，自無可採。
  (四)又證人黃如聰雖於偵查中證稱：（問：知道廖持有乙○○之
    身分證從何來的？）他會客當時跟我說是從林那裡來的等語
    （見偵查卷第138 頁），惟此部分乃係證人黃如聰聽聞證人
    丙○○所述，屬聽聞他人之言之傳聞證據，並無證據能力，
    自無從執為不利被告之認定。再者，被害人乙○○於偵查中
    ，經檢察官命其就被告與黃如聰二人進行指認時，雖無法明
    確指認搶奪內有身分證之皮夾之人係何人，然其於偵查中亦
    證稱：我當時只有看到背影，中間這位（黃如聰）身材比較
    像，但我不確定，我無法指認等語（見偵查卷第139 頁），
    亦即，依被害人之證述，可知搶奪被害人皮夾之該名男子之
    身材與證人黃如聰較為相似，足徵證人黃如聰就搶奪被害人
    之犯罪事實部分，具有相當之利害關係。再參以乙○○於93
    年11月6 日遭搶後，其遭搶之該紙身分證自93年12月2 日起
    至94年7 月12日止期間，均係由證人丙○○所持有中，並經
    丙○○多次持該身分證，前往監所冒名辦理接見受刑人黃如
    聰之情，亦經證人丙○○於警詢時證述明確（見偵查卷第16
    頁），而證人黃如聰乃係丙○○之男友之情，亦經證人黃如
    聰、丙○○二人證述相符（見偵查卷第138 、115 、116 頁
    ），足見證人黃如聰、丙○○間情誼甚佳，則被告辯稱：證
    人丙○○係為維護與搶奪案深具利害關係之男友黃如聰，因
    而指訴被害人之身分證係由被告交予伊等語，衡情亦非不無
    可能，是以，在無其他積極事證足以證明證人丙○○之證述
    與事實相符下，自難逕以證人丙○○前開具有瑕疵之證述，
    遽為不利被告之認定。
  (五)又檢察官以被告另案之臺灣臺北地方法院93年度訴字第1158
    號刑事判決，認被告本案部分係另起犯意所為，二者之間並
    無連續犯之關係等語，然該另案判決既係就被告於92年12月
    間，所犯偽造有價證券、行使偽造私文書、偽造公印文、詐
    欺取財及收受贓物等犯行所為之判決，有該案判決書在卷可
    參（見偵查卷第177 至179 頁），本即無從證明被告就本案
    被訴部分，主觀上有何收受贓物之犯意。
五、綜上，公訴人所指被告涉犯收受贓物之犯行，除證人丙○○
    之證述外，並無任何其他補強證據足以增強或擔保丙○○證
    述之證明力，而證人丙○○所為之證述，又有前述之齟齬矛
    盾及與事實不符之處，自難僅憑證人丙○○之證述，遽為被
    告有罪之判斷；此外，復查無其他積極證據足以證明被告有
    何公訴意旨所指之收受贓物之犯行，揆諸前開說明，既不能
    證明被告犯罪，自應諭知被告無罪之判決，以昭審慎。
據上論斷，應依刑事訴訟法第301 條第1 項，判決如主文。
本案經檢察官郭季青到庭執行職務。
中　　華　　民　　國　　96　　年　　3 　　月　　15　　日
                  刑事第十九庭  審判長法　官  許必奇
                                      法  官  陳明偉
                                      法  官  鄧雅心
以上正本證明與原本無異。
如不服本判決應於送達後10日內向本院提出上訴狀。
                                      書記官　王小芬
中　　華　　民　　國　　96　　年　　3 　　月　　15　　日
